【裁判字號】    90,台上,2102
【裁判日期】    900412
【裁判案由】    偽造有價證券
【裁判全文】
最高法院刑事判決                                九十年度台上字第二一○二號
    上  訴  人  甲○○
右上訴人因偽造有價證券案件，不服台灣高等法院中華民國八十八年一月六日第二審
判決（八十七年度上訴字第四七七九號，起訴案號：台灣台北地方法院檢察署八十七
年度偵字第六九三六號），提起上訴，本院判決如左：
    主  文
上訴駁回。
    理  由
按刑事訴訟法第三百七十七條規定，上訴於第三審法院，非以判決違背法令為理由，
不得為之。是提起第三審上訴，應以原判決違背法令為理由，係屬法定要件。如果上
訴理由狀並未依據卷內訴訟資料，具體指摘原判決不適用何種法則或如何適用不當，
或所指摘原判決違法情事，顯與法律規定得為第三審上訴理由之違法情形，不相適合
時，均應認其上訴為違背法律上之程式，予以駁回。本件原判決認定上訴人甲○○基
於概括之犯意。因承辦客戶吳朱賢之護照申請事宜，而持有吳朱賢交付之印章，竟於
民國八十六年十二月間，在台北市○○路一五二號名人旅行社盜用吳朱賢之印章，偽
造吳朱賢之名義，簽發面額新台幣（下同）十九萬三千六百二十元、發票日八十七年
二月二十八日、付款人為合作金庫三重支庫之第0000000號支票一紙。旋於八
十六年十二月十五日，持向馬玉齡調借同額款項。復於八十七年一月間，因受群裕興
業有限公司（下稱群裕公司）負責人李永成之委託，辦理簽證事務，而持有群裕公司
及李永成之印章。乃盜用渠等印章，偽造群裕公司之名義，簽發面額十五萬元、發票
日八十七年三月八日、付款人為美國運通銀行台北分行之第0000000號支票一
紙。嗣於同月十九日，持向馬玉齡調借同額現金。又於同月二十一日前某日，盜用群
裕公司及李永成之印章，偽造群裕公司之名義，簽發面額十三萬一千七百元、發票日
八十七年三月十八日、付款人為美國運通銀行台北分行之第0000000號支票一
紙。再於同月二十一日，持向馬玉齡調借同額款項等情。因而撤銷第一審判決，改判
論處上訴人連續意圖供行使之用，而偽造有價證券罪刑。已敘明上開事實業據上訴人
供認不諱，並經告訴人馬玉齡指訴綦詳，且有前揭偽造之支票影本附卷可稽。事證明
確，為其所憑之證據及認定之理由。復說明前開偽造之支票，因其後上訴人與告訴人
馬玉齡達成和解，已經毀棄而不存在，業據馬玉齡及上訴人供述甚詳，故無從宣告沒
收。核其所為論斷，與卷內資料相符，從形式觀察，並無認定事實不依證據或有何採
證違背經驗法則、論理法則等違法情形存在。本件上訴意旨略以：原審於審判期日未
提示系爭偽造之支票原本，予上訴人辨認，其所踐行之訴訟程序有所違誤。且系爭支
票發票人欄以英文簽名部分，係上訴人以自己名義簽發，與偽造有價證券之構成要件
不合。乃原審未向各該付款銀行查詢，及傳訊證人吳朱賢、李永成，詳予調查究明，
即逕就上訴人論以偽造有價證券罪責，要有未合等情。惟由上所述，原判決已說明其
就案內所有證據，本於調查所得心證，分別定其取捨，而憑以認定上訴人偽造有價證
券之依據及理由。復查原審於調查期日及審判期日提示系爭偽造之支票影本予上訴人
及告訴人馬玉齡辨認，上訴人及告訴人馬玉齡均供明系爭偽造之支票原本於雙方和解
後，業經毀棄（見原審卷第三一、三八頁）。則各該偽造之支票原本既經毀棄，原審
自無從提示其原本。再查上訴人已陳明系爭支票原屬其所有支票帳戶之空白支票，其
以吳朱賢、群裕公司名義偽造各該支票後，經付款銀行通知印鑑不符，其始於支票上
補簽自己之英文名字（見第一審卷第五四、五五頁）。是難以系爭支票上有上訴人之
英文簽名，而影響上訴人偽造有價證券犯行之成立。又原審因認上訴人為本件偽造有
價證券犯行事證已明確，乃未向各該付款銀行查詢，及傳訊證人吳朱賢、李永成，此
乃事實審法院採證認事之職權行使，難謂有違法情事。上訴意旨乃徒就原判決明確論
斷之事項，及原審採證認事之職權行使，任意指摘，自與法律規定得為第三審上訴理
由之違法情形，不相適合。其上訴違背法律上之程式，應予駁回。至上訴人牽連所犯
之詐欺罪部分，原審係依刑法第三百三十九條第一項論處，核屬刑事訴訟法第三百七
十六條第四款之案件。茲牽連之偽造有價證券罪部分上訴既不合法，自無從就該牽連
之輕罪併為實體上審理，依刑事訴訟法第三百七十六條規定，此部分既經第二審判決
，自不得上訴於第三審法院。上訴人復對此部分提起上訴，顯非適法，應併予駁回。
據上論結，應依刑事訴訟法第三百九十五條前段，判決如主文。
中      華      民      國     九十     年      四      月     十二     日
                              最高法院刑事第七庭
                                  審判長法官  吳  雄  銘
                                        法官  池  啟  明
                                        法官  石  木  欽
                                        法官  郭  毓  洲
                                        法官  吳  三  龍
      右正本證明與原本無異
                                              書  記  官
中      華      民      國     九十     年      四      月     十六     日


司法院資訊處製作；財團法人民間司法改革基金會備份。
